【裁判字號】    97,訴,1961
【裁判日期】    970815
【裁判案由】    毒品危害防制條例
【裁判全文】
臺灣板橋地方法院刑事判決              97年度訴字第1961號
公  訴  人  臺灣板橋地方法院檢察署檢察官
被      告  甲○○
上列被告因違反毒品危害防制條例案件，經檢察官提起公訴（97
年度毒偵字第2453號），因被告於本院準備程序中為有罪之陳述
，本院告知被告簡式審判程序之旨，並聽取當事人之意見後，經
合議庭裁定由受命法官獨任進行簡式審判程序，判決如下：
    主  文
甲○○施用第一級毒品，累犯，處有期徒刑拾月，扣案海洛因
包之外包裝均沒收，其內之第一級毒品海洛因（合計淨重零點柒
肆陸捌公克）均沒收銷燬；又施用第二級毒品，累犯，處有期徒
刑伍月，扣案甲基安非他命包之外包裝均沒收，其內之第二級
毒品甲基安非他命（合計驗餘淨重點捌伍公克）均沒收銷燬。
應執行有期徒刑壹年壹月，扣案海洛因、甲基安非他命各包之
外包裝均沒收，其內之第一級毒品海洛因（合計淨重零點柒肆陸
捌公克）、第二級毒品甲基安非他命（合計驗餘淨重點捌伍公
克）均沒收銷燬。
    事  實
一、甲○○前因施用毒品案件，經本院以八十九年度毒聲字第三
    七三○號裁定送觀察、勒戒後，因認無繼續施用毒品傾向，
    於民國八十九年九月二十五日釋放出所，並由臺灣板橋地方
    法院檢察署檢察官以八十九年度毒偵緝字第一○六七、一○
    六八號為不起訴處分確定，復於前次觀察、勒戒執行完畢釋
    放後，五年內因施用毒品犯行，經本院以九十三年度訴字第
    二一八六號刑事判決判處有期徒刑十月、八月確定，又因搶
    奪案件，經本院以九十三年度訴字第一一三七號刑事判決判
    處有期徒刑一年八月確定，嗣上開三罪經本院定應執行刑為
    有期徒刑三年確定，於九十六年一月二十二日縮短刑期假釋
    出監付保護管束，迄九十六年五月二十九日觀護期滿視為執
    行完畢（致使本件構成累犯）。詎其猶不知悔改，於前次觀
    察、勒戒執行完畢後，五年內再犯上開施用毒品案件經法院
    判處罪刑確定後，竟又基於施用第一級毒品海洛因之犯意，
    於九十七年二月二十五日下午三時許，在臺北縣三重市中興
    橋下，以將海洛因摻入香菸內點燃後吸食之方式，施用第一
    級毒品海洛因一次，隨後（起訴書載為九十七年二月二十三
    日）又基於施用第二級毒品甲基安非他命之犯意，在臺北縣
    三重市天台廣場，以將甲基安非他命置入玻璃球內燒烤吸食
    其煙霧之方式，施用第二級毒品甲基安非他命一次，嗣於同
    日晚上八時五十分許在臺北縣三重市○○街一一二巷口為警
    查獲，並扣得第一級毒品海洛因三包（合計驗餘淨重零點七
    四六八公克），及第二級毒品甲基安非他命三包（合計驗餘
    淨重三點八五公克），復經採集其尿液送驗而查獲上情。
二、案經臺北市政府警察局中正分局第一分局報告臺灣板橋地方
    法院檢察署檢察官偵查起訴，因甲○○於本院準備程序中為
    有罪之陳述，經本院合議庭裁定以簡式審判程序審理。
    理  由
一、訊據被告甲○○對於前揭犯罪事實均坦承不諱，經查：
（一）被告經警採尿送台灣尖端先進生技醫藥股份有限公司以酵
      素免疫分析法篩檢、氣相層析質譜儀分析法確認，檢驗結
      果認該尿液呈嗎啡及甲基安非他命陽性反應，此有該公司
      九十七年三月十日濫用藥物檢驗報告、扣押物品清單各一
      份附卷可稽（見偵查卷第六十頁）。復查：
  １、海洛因施用入人體後水解還原成嗎啡，再循嗎啡之代謝方
      式排出體外，業據行政院衛生署藥物食品檢驗局以七三藥
      檢壹字第○三○二二一號函說明綦詳，且尿液中能否驗出
      嗎啡陽性反應，與其投與量、投與途徑、採尿時間、個人
      體質及檢測方法之靈敏度有關，國外曾有文獻報導注射六
      毫克之海洛因鹽酸鹽，其代謝物嗎啡之平均可檢出時限約
      為二十六小時，亦經行政院衛生署藥物食品檢驗局於八十
      一年九月八日以（八一）藥檢壹字第八一一四八八五號函
      釋明在案。
  ２、甲基安非他命經口服投與後，約百分之七十於二十四小時
      內自尿中排出，約百分之九十於九十六小時內自尿中排出
      ，由於目前國內尿液中甲基安非他命之檢驗僅為鑑定其是
      否呈陽性反應，尚未定其含量，且甲基安非他命成分之檢
      出與其投與方式、投與量、個人體質、採尿時間與檢測儀
      器之精密度等諸多因素有關，因此僅憑尿液中呈甲基安非
      他命陽性反應，並無法確實推算吸食時間距採集時間之長
      短，惟依上述資料推斷，最長可能不會超過四日即九十六
      小時，此經行政院衛生署藥物食品檢驗局於八十一年二月
      八日以（八一）藥檢壹字第○○一一五六號函釋明在案。
  ３、前揭尿液檢驗報告載明係以GC/MS （即氣相層析質譜儀分
      析法）方法作為確認檢驗之方式，而該方法之原理係檢品
      經氣化後，通過層析管分離純化，再將純化後之成分循序
      送入質譜儀做個別鑑定。因質譜儀所測定之圖譜，在化學
      上被公認具有指紋特性，故可據以完全判定該檢品係為何
      種化合物。是以氣相層析質譜儀（GC/MS） 作藥物及其代
      謝產物之定性及定量分析，幾乎不會有偽陽性反應產生，
      此經台北榮民總醫院於八十三年四月七日以八三北總內字
      第三○五九號函釋明在案。
  ４、準此，被告之尿液經以氣相層析質譜儀分析法檢驗，既係
      呈嗎啡及甲基安非他命陽性反應，顯見被告應有在前揭犯
      罪時間施用第一級毒品海洛因及第二級毒品甲基安非他命
      之行為甚明。
（二）扣案之海洛因、甲基安非他命各三包送驗結果，分別確係
      第一級毒品海洛因（合計驗餘淨重零點七四六八公克），
      及第二級毒品甲基安非他命（合計驗餘淨重三點八五公克
      ），此有交通部民用航空局航空醫務中心九十七年三月七
      日航藥鑑字第○九七一三○九號毒品鑑定書、臺北市政府
      警察局九十七年三月十日北市鑑毒字第○八○號鑑驗通知
      書各一紙附卷足憑（見偵查卷第四十七頁、第四十九頁）
      ，應認上開扣案毒品確係第一級毒品海洛因及第二級毒品
      甲基安非他命無誤。
（三）被告前有如事實欄所載因施用毒品案件，經法院裁定送觀
      察、勒戒，因認無繼續施用毒品傾向，於八十九年九月二
      十五日釋放出所後，五年內再犯如事實欄所載施用毒品案
      件經法院判處罪刑確定，有臺灣高等法院被告前案紀錄表
      一份在卷可按，復為本件施用第一級、第二級毒品犯行，
      是本件事證明確，被告犯行洵堪認定，應予依法論科。
二、按海洛因、甲基安非他命分屬於毒品危害防制條例第二條第
    二項第一款所規定之第一級毒品及同條項第二款所規定之第
    二級毒品，核被告施用海洛因、甲基安非他命之行為，分別
    係犯毒品危害防制條例第十條第一項之施用第一級毒品罪及
    同條第二項之施用第二級毒品罪。其持有毒品之低度行為，
    應為施用毒品之高度行為所吸收，均不另論罪。被告所犯上
    開二罪間，犯意各別，罪名互異，應分論併罰。又被告有如
    事實欄所載刑事科刑及執行紀錄，有上開臺灣高等法院被告
    前案紀錄表一份在卷可憑，其於受有期徒刑之執行完畢後，
    五年以內故意再犯本件有期徒刑以上之罪，為累犯，應依刑
    法第四十七條第一項之規定加重其刑。本院審酌被告施用毒
    品，足以戕害身心，滋生其他犯罪，惡化治安，嚴重損及公
    益，且被告前曾犯施用毒品罪，業經觀察、勒戒、刑事執行
    完畢釋放，仍未戒斷其施用毒品之惡習，竟再為本件施用毒
    品犯行，顯見其不思悔改，兼衡其施用毒品行為於本質上係
    屬自我戕害行為，反社會性之程度應屬較低，及其犯後坦承
    犯行，態度尚屬良好等一切情狀，量處如主文所示之刑，並
    定其應執行之刑，以資懲儆。
三、扣案海洛因三包其內之海洛因（合計驗餘淨重零點七四六八
    公克）、甲基安非他命三包其內之甲基安非他命（合計驗餘
    淨重三點八五公克），分屬第一級、第二級毒品，且係本件
    查獲之毒品，不問屬於犯人與否，爰依毒品危害防制條例第
    十八條第一項前段規定，併予宣告沒收銷燬之（惟鑑驗耗罄
    之毒品既已滅失，自毋庸宣告沒收銷燬），又其外包裝共六
    只係用於包裹毒品海洛因、甲基安非他命，防其裸露、潮濕
    ，便於攜帶施用，且均為被告所有，此據被告於本院審理時
    供明在卷，爰依刑法第三十八條第一項第二款規定，併予宣
    告沒收。至扣案機車、鑰匙等物，固為被告所有之物，惟無
    其他積極事證足證與本件被告施用毒品犯行有關，復非違禁
    物，爰不於本案宣告沒收，附此敘明。
據上論斷，應依刑事訴訟法第二百七十三條之一第一項、第二百
九十九條第一項前段，毒品危害防制條例第十條第一項、第二項
、第二十三條第二項、第十八條第一項前段，刑法第十一條、第
四十七條第一項、第五十一條第五款、第三十八條第一項第二款
，判決如主文。
本案經檢察官謝岳龍到庭執行職務。
中    華    民    國    97    年    8     月    15    日
                刑事第十五庭    法  官  劉  安  榕
以上正本證明與原本無異
如不服本判決，應於判決送達後10日內敘明上訴理由，向本院提
出上訴狀（應附繕本），上訴於臺灣高等法院。
                                書記官  陳  盈  真
中    華    民    國    97    年    8     月    21    日
附錄本案論罪科刑法條全文：
毒品危害防制條例第10條
施用第一級毒品者，處六月以上五年以下有期徒刑。
施用第二級毒品者，處三年以下有期徒刑。


司法院資訊處製作；財團法人民間司法改革基金會備份。
